臺灣高等法院臺中分院刑事判決　　 100年度交上訴字第2083號
上　訴　人
即　被　告　嚴莉穎
上列上訴人因公共危險案件，不服臺灣彰化地方法院100 年度交
訴字第75號中華民國100年8月31日第一審判決（起訴案號：臺灣
彰化地方法院檢察署100年度調偵字第264號），提起上訴，本院
判決如下：
    主  文
上訴駁回。
    事  實
一、嚴莉穎前於民國95、96年間因施用毒品等案件，分別經臺灣
    彰化地方法院以95年度訴字第1091號判決判處有期徒刑8 月
    確定，及經臺灣臺中地方法院以96年度訴字第453 號判決判
    處有期徒刑11月確定，並經臺灣臺中地方法院以96年度聲減
    字第2385號裁定減刑為有期徒刑4月、5月15日確定，接續執
    行後於96年11月20日縮刑期滿執行完畢。詎猶不知悔改，於
    100年2 月16日上午，駕駛車牌號碼OE-3296號自用小客車，
    沿彰化縣員林鎮○○路由北往南方向行駛，於同日上午8 時
    22分許，行經員林鎮○○路○ 段36號前時，原應注意駕駛人
    駕駛汽車，應遵守道路交通標誌、標線、號誌之指示，而分
    向限制線為雙黃實線，用以劃分路面成雙向車道，禁止車輛
    跨越行駛；且在設有禁止超車標誌、標線之處所、地段，不
    得超車，而依當時天候陰，日間自然光線、柏油路面濕潤無
    缺陷、無障礙物，並無不能注意之情事，竟疏未注意為超車
    而貿然跨越中山路上之分向限制線行駛，因而其右前車門與
    同向前方由湯云君所騎乘後載湯云惠之車牌號碼093-JJD 號
    重型機車前輪擋泥板左側發生擦撞，使湯云君、湯云惠人車
    倒地，致湯云君受有左肘擦傷、左膝擦傷、胸壁挫傷等傷害
    （過失傷害部分未據告訴）。詎嚴莉穎於駕駛動力交通工具
    肇事，致人受傷後，未停留現場報警並協助救護，竟另基於
    肇事逃逸犯意，駕駛前開自用小客車逃離現場。嗣為警調閱
    現場監視錄影畫面而循線查獲上情。
二、案經彰化縣警察局員林分局報告臺灣彰化地方法院檢察署檢
    察官偵查起訴。
    理  由
壹、證據能力部分：
一、按被告以外之人（包括證人、鑑定人、告訴人、被害人及共
    同被告等）於審判外之陳述雖不符刑事訴訟法第159條之1至
    之4等4條之規定，而經當事人於審判程序同意作為證據，法
    院審酌該言詞陳述或書面陳述作成時之情況，認為適當者，
    亦得為證據；當事人、代理人或辯護人於法院調查證據時，
    知有刑事訴訟法第159條第1項不得為證據之情形，而未於言
    詞辯論終結前聲明異議者，視為有前項之同意；此於同法第
    159條之5定有明文。立法意旨在於傳聞證據未經當事人之反
    對詰問予以核實，原則上先予排除。惟若當事人已放棄反對
    詰問權，於審判程序中表明同意該等傳聞證據可作為證據；
    或於言詞辯論終結前未聲明異議，基於尊重當事人對傳聞證
    據之處分權，及證據資料愈豐富，愈有助於真實發見之理念
    ，且強化言詞辯論主義，使訴訟程序得以順暢進行，上開傳
    聞證據亦均具有證據能力。查本件檢察官、被告嚴莉穎對於
    以下本案卷內相關證人之證述（含書面陳述）之證據能力於
    本院審判期日中均未就證據能力有所爭執，且迄至言詞辯論
    終結前亦未聲明異議，且上述證人之證述（含書面陳述）亦
    經本院審理期日中逐一提示、朗讀，並告以要旨，本院復審
    酌相關證人證述筆錄之製成，並無證據顯示有何違背程序規
    定情事，依據上述之說明，均應具有證據能力。
二、至本案其餘非供述證據，檢察官、被告亦不爭執證據能力，
    本院審酌該等證據作成及取得之程序均無違法之處，是後述
    所引用證據之證據能力均無疑義，合先敘明。
貳、實體部分：
一、訊據被告嚴莉穎固坦承於上開時間駕駛前開自用小客車行經
    該路段，惟矢口否認有何肇事逃逸犯行，辯稱：被害人之機
    車原行駛在伊車前面，伊有按喇叭，是被害人機車臨時左轉
    ，伊要閃被害人才跨越雙黃線，伊不知道有撞到機車，是經
    員警事後通知才知道發生車禍，伊駕駛之車輛已經過於老舊
    ，輪胎也有問題，行進間會發出聲響，可能因此沒有聽到碰
    撞聲云云。經查：
  (一)被告駕駛上開自用小客車，於前開時、地與被害人湯云君所
    騎乘之上開機車發生擦撞，被害人湯云君因此受傷，而被告
    並未停留而逕自駕車離去等情，業據證人即被害人湯云君於
    警詢、偵查中證述明確，並有道路交通事故現場圖、道路交
    通事故調查報告表(一)、(二)、現場監視器翻拍畫面、現場及車
    損照片、彰化縣警察局舉發違反道路交通管理事件通知單、
    財團法人彰化基督教醫院診斷書、證號查詢汽車駕駛人、車
    號查詢汽車車籍等資料在卷可憑，是證人湯云君上開證詞與
    事實相符，堪以採信。
  (二)被告於警詢中陳稱：伊當時駕車行經事發地點，發現被害人
    騎乘之機車在伊前方要左轉，伊因為趕著回家，所以由左側
    超車等語（見100 年度偵字第2323號偵查卷第14頁）；並於
    偵查、原審及本院審理中均供稱：會跨越對向車道係為了要
    閃被害人的機車等語（見同上偵查卷第42頁、原審卷第36頁
    反面、本院卷第30頁反面），顯然被告對於被害人當時騎乘
    機車在伊前方之事實有清楚之認識。而觀之卷附車損照片，
    被告駕駛之自用小客車於右側車身微微凹陷，其上有一道深
    紅色之擦痕，痕跡不但粗長且劃過整扇右前車門，核與被害
    人騎乘之機車前輪擋泥板顏色相同，且機車前輪擋泥板左側
    亦有明顯擦痕，其高度亦與該自小客車右前車門處之擦痕相
    當，有二車之車損照片在卷可稽（見同上偵查卷第21至23頁
    ）；酌以被告亦自承前開自用小客車上紅色擦痕為本次車禍
    所造成等語，足見二車發生碰撞時應有相當程度之撞擊力，
    衡諸常情，當伴隨相當程度之聲響甚明。被告雖辯稱因車輛
    老舊，且該處路面凹凸，才會發出聲音云云。惟被告於警詢
    中已供稱，當時伊有聽到擦撞聲，但伊以為是自己的車子有
    問題，便未停車繼續直行等語（見同上偵查卷第14頁），然
    事發地點前後均為柏油路面、平整無缺陷，亦有現場照片及
    道路交通事故調查報告表(一)在卷可稽（見同上偵查卷第18、
    20頁），衡情車輛遭受外力撞擊伴隨之震動，與車輛本身因
    故障而由內部發出之聲音，本已大不相同，難以混淆；且車
    輛若真有故障情形，該處地點前後路面既均為平整柏油路面
    ，理應沿途均發出巨大聲響，又豈有可能在行至該處時，突
    然發出聲響，而讓被告於警詢中會特別提到在該處「我有聽
    到擦撞聲」，更殊難想像被害人反無法聽到該聲響而能知悉
    後方來車以預先警示，是被告辯解顯與常情有違，要無可採
    。從而，被告駕駛動力交通工具肇事後，並未採取任何協助
    救護相關措施或報警處理，亦未將自己之個人資料或聯絡方
    式留給在場之其他民眾，並未積極施予救助，即逕自離去，
    其肇事逃逸之心態及客觀犯行至為明確。
  (三)綜上所述，被告前開辯解，均係事後卸責之詞，不足採信，
    本案事證明確，被告犯行堪以認定。
二、核被告所為，係犯刑法第185條之4之駕車肇事致人傷害逃逸
    罪。查被告前於95、96年間因施用毒品等案件，分別經臺灣
    彰化地方法院以95年度訴字第1091號判決判處有期徒刑8 月
    確定，及臺灣臺中地方法院以96年度訴字第453 號判決判處
    有期徒刑11月確定，並經該院以96年度聲減字第2385號裁定
    減刑為有期徒刑4月、5月15日確定，接續執行後於96年11月
    20日縮刑期滿執行完畢，有臺灣高等法院被告前案紀錄表 1
    份在卷可稽，其於受有期徒刑執行完畢後5 年以內，再故意
    犯本件有期徒刑以上之罪，為累犯，應依法加重其刑。原審
    審理結果認被告罪證明確，適用刑法第185條之4、第47條第
    1 項規定，並審酌被告肇事後已與被害人湯云君達成和解，
    有原審法院調解程序筆錄1 份在卷可按，被害人所受傷害非
    重，惟被告犯後矢口否認犯行，一再以自身家庭狀況冀求刑
    之寬典，卻未曾真正反省己身錯誤，實難認犯後態度良好，
    並審酌其智識程度、生活狀況等一切情狀，量處有期徒刑 8
    月。核其認事用法並無不當，量刑亦屬妥適，被告上訴意旨
    否認犯罪，並請求從輕量刑，均無理由，應予駁回。
據上論斷，應依刑事訴訟法第368條，判決如主文。
本案經檢察官李清友到庭執行職務。
中    華    民    國   100    年    12    月    6     日
            刑事第三庭  審判長法  官  王  增  瑜
                              法  官  李  悌  愷
                              法  官  唐  光  義
以上正本證明與原本無異。
如不服本判決應於收受送達後十日內向本院提出上訴書狀，其未
敘述上訴理由者，並得於提起上訴後十日內向本院補提理由書（
均須按他造當事人之人數附繕本）「切勿逕送上級法院」。
                              書記官  呂  安  茹
中    華    民    國   100    年    12    月    6     日
附錄論罪科刑法條
中華民國刑法第185條之4
駕駛動力交通工具肇事，致人死傷而逃逸者，處6月以上5年以下
有期徒刑。